臺灣高等法院刑事裁定
110年度毒抗字第333號
抗  告  人
即  被  告  劉祐安



上列抗告人即被告因違反毒品危害防制條例案件，不服臺灣新北
地方法院109年度毒聲字第541號，中華民國110年1月20日裁定（
聲請案號：臺灣新北地方檢察署109年度聲觀字第463號、109年
度毒偵字第2834號），提起抗告，本院裁定如下：
    主  文
抗告駁回。
    理  由
一、原裁定意旨略以：抗告人即被告劉祐安（下稱被告）前因施
    用毒品案件，經臺灣新北地方檢察署檢察官以104年度毒偵
    字第5184號、第5606號為附命完成戒癮治療之緩起訴處分確
    定，緩起訴期間自民國104年10月20日起至106年4月19日止
    ，該緩起訴處分期滿未經撤銷等節，有本院被告前案紀錄表
    存卷足參，是依前揭最高法院判決意旨，被告既完成「附命
    戒癮治療」之緩起訴處分，事實上已接受等同「觀察、勒戒
    或強制戒治」執行完畢釋放之處遇。又被告於109年4月28日
    為警採集之尿液經送鑑結果，確呈甲基安非他命、安非他命
    陽性反應乙節，有前引濫用藥物檢驗報告、勘察採證同意書
    、對照表各1份在卷可佐，核與被告於警詢及偵查中自白施
    用甲基安非他命之情節相符，堪認其確有施用第二級毒品甲
    基安非他命之犯行。再被告本案施用第二級毒品犯行，距其
    最近1次因犯施用毒品罪經觀察、勒戒執行完畢釋放之日已
    逾3年，揆諸上開規定及說明，應再令入勒戒處所觀察、勒
    戒。從而，本件聲請於法即無不合，應予准許。爰依毒品危
    害防制條例第20條第1項、第3項、觀察勒戒處分執行條例第
    3條第1項，裁定應送勒戒處所觀察、勒戒。
二、抗告意旨略以：被告前因父喪之痛，無法正常開店，更不忍
    年邁母親日夜奔波開店，又因藥頭趁其理智不清楚時詢問，
    被告才會回去吸毒，倘入勒戒所執行觀察、勒戒，即無法幫
    忙年邁母親，且被告已無吸食毒品之行為及習慣，請考量上
    情，給予附命完成戒癮治療之緩起訴代替觀察、勒戒，以維
    被告家中之經濟云云。
三、按犯毒品危害防制條例第10條之罪者，檢察官應聲請法院裁
    定，令被告入勒戒處所觀察、勒戒，其期間不得逾2月；觀
    察、勒戒後，檢察官依據勒戒處所之陳報，認受觀察、勒戒
    人無繼續施用毒品傾向者，應即釋放，並為不起訴之處分；
    認受觀察、勒戒人有繼續施用毒品傾向者，檢察官應聲請法
    院裁定令入戒治處所強制戒治，其期間為6個月以上，至無
    繼續強制戒治之必要為止。但最長不得逾1年。依前項規定
    為觀察、勒戒或強制戒治執行完畢釋放後，3年後再犯第10
    條之罪者，適用前2項之規定，毒品危害防制條例第20條第1
    項、第2項及第3項分別定有明文。
四、經查：
　㈠被告基於施用第二級毒品甲基安非他命之犯意，於109年4月2
    7日16時許，在其位在新北市○○區○○路000號4樓3室居所內，
    將甲基安非他命置入玻璃球內，以玻璃球燒烤吸食煙霧之方
    式，施用第二級毒品甲基安非他命1次之事實，業據被告於
    警詢、偵查中坦承不諱（見毒偵卷第8、34頁），並有勘察
    採證同意書、受採集尿液檢體人姓名及檢體編號對照表、台
    灣檢驗科技股份有限公司109年5月12日濫用藥物檢驗報告等
    件在卷可稽（見毒偵卷第25至26、37頁），足認被告前揭任
    意性自白核與事實相符，應堪採信。又其前雖曾因施用第二
    級毒品案件，經臺灣新北地方檢察署檢察官以104年度毒偵
    字第5606、5184號為附命完成戒癮治療之緩起訴處分確定（
    未經撤銷），嗣於前開戒癮治療完成3年後再犯本件施用第
    二級毒品等情，有本院被告前案紀錄表1份在卷可稽，是原
    審依檢察官之聲請，裁定令被告入勒戒處所觀察、勒戒，經
    核並無違誤。
　㈡被告雖以前開情詞提起抗告。惟毒品危害防制條例第20條第1
    項規定之觀察、勒戒處分，並非對於施用毒品犯罪者之懲處
    ，而係針對受處分人將來之危險所為預防、矯正措施之保安
    處分，目的係為斷絕施用毒品者之身癮及心癮，並屬強制規
    定，除檢察官審酌個案情形，依同條例第24條第1項為附命
    完成戒癮治療之緩起訴處分，可排除適用觀察、勒戒之程序
    外，凡經檢察官聲請，法院僅得依法裁定令入勒戒處所觀察
    、勒戒，以查其是否仍有施用毒品傾向，並據以斷定幫助受
    處分人徹底戒毒之方法，法院尚無自由斟酌以其他方式，替
    代或得以其他原因免予執行之權，且檢察官之職權行使除有
    違法或裁量濫用等情事，法院原則上應予尊重。至被告所提
    家庭、經濟狀況等情，僅係其個人因素，與依法判斷被告應
    否裁定送入勒戒處所施以觀察、勒戒無關。
　㈢綜上，被告確有施用第二級毒品甲基安非他命之事實，原裁
    定令入勒戒處所觀察、勒戒，核其認事用法，並無不當，本
    件抗告為無理由，應予駁回。
據上論斷，依刑事訴訟法第412條，裁定如主文。
中　　華　　民　　國　　110 　年　　4 　　月　　 1　　日
　　　　　　　  　刑事第二十三庭審判長法　官  許永煌
　　　　　　　　　　　　　　　　　    法　官  黃美文
　　　　　　　　　　　　　　　　　    法　官  雷淑雯
以上正本證明與原本無異。
不得再抗告。
                                      書記官  林立柏
中　　華　　民　　國　　110 　年　　4 　　月　　 1　　日